【裁判字號】    90,上易,783
【裁判日期】    900608
【裁判案由】    妨害自由
【裁判全文】
臺灣高等法院臺南分院刑事判決            九十年度上易字第七八三號      Ｃ
      上  訴  人
      即自訴人    甲  ○  ○
      被      告  台南市警察局北門派出所臂章15067號警員
右上訴人因妨害自由案件，不服中華民國九十年四月十七日台灣台南地方法院九十年
度自字第一一二號第一審判決，提起上訴，本院判決如左：
      主      文
原判決撤銷，發回台灣台南地方法院。
      理      由
一、上訴意旨略以：原判決認上訴人所訴被告其犯罪主體為何人，無法確定，而判決
    自訴不受理。然被告係台南市警察局北門派出所臂章一五○六七號警員，該項被
    告身分，祇要向台南市警察局函查，即可查明。原判決未予查明，逕為不受理判
    決，即有不當，為此提起上訴，請求撤銷原判決云云。
二、經查本件上訴人於原審自訴被告妨害自由，已具體指明被告係台南市警察局北門
    派出所臂章15067號警員。查警員臂章號碼，係每一警員編列一號碼，全國每一
    位警員臂章號碼，均是惟一號碼。此一警員臂章號碼，一如一般國民之國民身分
    證號碼，每一人均被賦予單獨一號碼。準此，如經函查警察機關，即可獲得該警
    員身分。又依刑事訴訟法第三百二十第二項第一款規定，自訴案件之起訴，應記
    載被告姓名、性別、年齡、籍貫、住所或居所或其他足資辨別之特徵。是依此一
    規定，刑事案件之起訴，如不知被告姓名等年籍資料，亦得僅記載其他足資辨別
    被告之特徵。本件上訴人已明確載明其所指訴被告，係台南市警察局北門派出所
    臂章一五零六七號警員。則依上述方法，向台南市警察局函查，即可獲知被告確
    實身分。原判決就此合法起訴案件，被告身分已有足資辨別之特徵，卻未依職權
    予以調查，即有不當。
三、本件原判決就上訴人已合法之起訴案件，仍令上訴人再呈報被告確實身分，於法
    已有不合。茲原判決以上訴人未依期補呈被告確實身分，而認上訴人其起訴違背
    程式，而諭知上訴人自訴不受理，顯有未洽。上訴意旨，指摘原判決未函查被告
    身分為不當，為有理由。原判決既有上開可議之處，即屬無可維持，自應由本院
    將原判決撤銷改判，並將本件發回台灣台南地方法院為適法之審理，爰不經言詞
    辯論程序，判決如主文第二項所示。
四、又依上訴人自訴意旨，本件警員對上訴人擺攤行為之申訴，置之不理，顯係剝奪
    上訴人申訴之言論自由，另本件警員命上訴人出示身分證盤查，亦係剝奪自訴人
    自由權等情。由此觀之，顯見上訴人係自訴被告涉嫌刑法第三百零四條強制罪嫌
    。該罪名法定刑為有期徒刑三年以下，為不得上訴第三審案件（刑事訴訟法第三
    百七十六條第一款規定參照），故本件當訴人對本判決均不得上訴第三審，併此
    敘明。
據上論斷，應依刑事訴訟法第三百六十九條第一項後段、第三百七十二條，判決如主
文。
中    華    民    國      九十      年      六      月      八          日
  臺灣高等法院臺南分院刑事第五庭
                                      審判長法官  茆    臺    雲
                                            法官  蔡    長    林
                                            法官  董    武    全
右正本證明與原本無異。
不得上訴。
                                      法院書記官  黃    全    忠
中    華    民    國      九十      年      六      月     十三         日


司法院資訊處製作；財團法人民間司法改革基金會備份。
